最高法院刑事判決　　　　　　　　　　　　　　　九十三年度台上字第六六三五號
　　上　訴　人　丁　○
　　被　　　告　乙○○　男出.
　　　　　　　　　　　　送達處所：台北市市○路一號
　　　　　　　　丙○○　女出.
　　　　　　　　　　　　送達處所：台北市市○路一號
　　　　　　　　甲○○
　　　　　　　　　　　　送達處所：台北市市○路一號
右上訴人因自訴被告等瀆職等罪案件，不服台灣高等法院中華民國九十一年二月十九
日第二審判決（九十一年度上訴字第四六號，自訴案號：台灣台北地方法院九十年度
自更(一)字第三七號），提起上訴，本院判決如左：
    主  文
上訴駁回。
    理  由
一、被告等被訴瀆職、公務員登載不實公文書部分：
按刑事訴訟法第三百七十七條規定，上訴於第三審法院，非以判決違背法令為理由，
不得為之。是提起第三審上訴，應以原判決違背法令為理由，係屬法定要件。如果上
訴理由狀並未依據卷內訴訟資料，具體指摘原判決不適用何種法則或如何適用不當，
或所指摘原判決違法情事，顯與法律規定得為第三審上訴理由之違法情形，不相適合
時，均應認其上訴為違背法律上之程式，予以駁回。本件上訴人（即第一審之自訴人
）丁○上訴意旨略稱：(一)、台北市政府社會局民國九十年六月七日北市社二字第九○
二三五九五四○○號函記載：「台端三名子女經常回國，與台端保持聯繫」，被告等
偽造公文書之證據，非常明顯。(二)、被告等應恢復上訴人一級貧戶之資格。(三)、被告
乙○○拒發上訴人房租補貼每月新台幣（下同）一千五百元，請求依法說明。(四)、上
訴人體弱多病，請法院維護公理。(五)、上訴人於八十二年向台北市政府申請列為一級
貧戶，不料台北市政府社會局未查明真相，僅核准為二級貧戶。上訴人為求生存，再
向台北市政府申請改為一級貧戶，被告等偽造不實之事實，指上訴人有子女在國外，
經常回國與上訴人見面，已構成偽造公文書。(六)、上訴人早年離婚，雖有三名子女，
但不在同一戶籍，亦無共同生活，且下落不明。被告等拒絕發給上訴人一級貧戶之救
濟金，於法不合，請求速予補發。(七)、上訴人每月祇有六千元之救助金，已三餐不繼
。請判決被告等改依一級貧戶發給上訴人救濟金及自八十九年十月起至九十一年四月
止之房租補助款云云。
惟查：上訴第三審法院之案件，是否以判決違背法令為上訴理由，應就上訴人之上訴
理由書狀加以審查。至原判決究有無違法，與上訴是否以違法為理由為兩事。如上訴
理由書狀非以判決違法為上訴理由，其上訴第三審之程式即有欠缺，應認上訴為不合
法，依刑事訴訟法第三百九十五條前段予以駁回（本院七十一年臺上字第七七二八號
判例參照）。本件原判引用第一審判決書記載之證據及理由，認定：被告等被訴公務
員登載不實公文書部分，並無證據足資證明被告等犯罪，至於被訴瀆職（公務員圖利
）部分，上訴人並非該罪之直接被害人，因而維持第一審諭知被告等無罪（被訴公務
員登載不實公文書部分）及自訴不受理（被訴瀆職部分）之判決，駁回上訴人在第二
審之上訴，已說明其取捨證據及得心證之理由。上訴意旨，對於原判決維持第一審諭
知被告等無罪及自訴不受理之判決，究竟如何違背法令，並無一語為具體之指摘，顯
與法律規定得為第三審上訴理由之違法情形，不相適合。其上訴違背法律上之程式，
應予駁回。
二、被告等被訴洩漏國防以外之秘密部分：
按刑事訴訟法第三百七十六條所列各罪之案件，經第二審判決者，不得上訴於第三審
法院，為該法條所明定。被告等被訴洩漏國防以外之秘密部分，上訴人於第一審係依
刑法第一百三十二條第一項之罪嫌提起自訴，而該罪核屬刑事訴訟法第三百七十六條
第一款之案件。依首開說明，既經第二審判決，自不得上訴於第三審法院，上訴人猶
提起上訴，顯為法所不許，應予駁回。
據上論結，應依刑事訴訟法第三百九十五條前段，判決如主文。
中　　　華　　　民　　　國　　九十三　　年　　 十二 　　月　　 十六 　　日
                              最高法院刑事第八庭
                                  審判長法官  陳　炳　煌
                                        法官  陳　世　雄
                                        法官  吳　信　銘
                                        法官  徐　文　亮
                                        法官  陳　東　誥
      右正本證明與原本無異
                                              書  記  官
中　　　華　　　民　　　國　　九十三　　年　　 十二 　　月　　 二十 　　日
                                                                        Ｌ
